臺灣高等法院民事判決　　　　　　　　　　　　　　九十二年度上更(三)字第三三號
　　上　訴　人　甲○○
　　訴訟代理人　陳正磊律師
　　複代　理人　黃春桃
　　被上　訴人　長利證券股份有限公司
　　法定代理人　鄭鈿
　　訴訟代理人　吳嘉榮律師
　　複代　理人　黃文祥律師
當事人間損害賠償事件，上訴人對於中華民國八十六年七月二十二日臺灣士林地方法
院八十六年度重訴字第二二三號第一審判決提起上訴，經最高法院第三次發回更審，
本院於民國九十三年五月十二日言詞辯論終結，判決如下：
    主      文
原判決關於駁回上訴人後開第二項之訴部分，及該部分假執行之聲請，並命上訴人負
擔訴訟費用之裁判廢棄。
右廢棄部分，被上訴人應與鄭永順連帶給付上訴人如附表二所示股票（每股面額新台
幣拾元）。
其餘上訴駁回。
第一審訴訟費用關於原判決命上訴人負擔部分、第二審及發回前第三審訴訟費用，均
由被上訴人負擔貳分之壹，餘由上訴人負擔。
本判決命被上訴人給付部分，於上訴人以新台幣參佰零壹萬貳仟元或同面額之台灣銀
行可轉讓定期存單為被上訴人預供擔保後得假執行。但被上訴人以新台幣玖佰零參萬
柒仟元或同面額之銀行可轉讓定期存單為上訴人預供擔保，得免為假執行。
    事實及理由
一、被上訴人原法定代理人陳大偉，於九十一年八月二十一日變更為鄭鈿，有被上
    訴人提出之經濟部函、被上訴人變更登記表可稽（本院卷第六十七至七十頁）。
    被上訴人聲明由鄭鈿承受訴訟，並無不合，應准予承受。
二、上訴人起訴主張：被上訴人僱用之營業員鄭永順為伊辦理開戶手續後，未交付證
    券存摺給伊，並自民國（下同）八十三年八月間起到伊處執行「現券買賣」之外
    交割職務，利用使用伊持有之印章蓋用於交割憑單之機會，夾帶並盜蓋印章於空
    白存券領回申請書，再於附表一所示盜領日持證券存摺及存券領回申請書向台灣
    證券集中保管股份公司（以下簡稱集保公司）設於被上訴人公司內之櫃檯盜領伊
    所有如附表一所示股票，於附表一所示盜賣日，利用附表一所示被上訴人之客戶
    帳戶盜賣如附表一所示股票，鄭永順依民法第一百八十四條、第二百十三條第一
    項規定應賠償附表一所示股票予伊，為此依民法第一百八十八條第一項規定，求
    為命被上訴人連帶賠償之判決，並願供現金或台灣銀行可轉讓定期存單為擔保，
    請准宣告假執行等語。原審判准上訴人對於鄭永順部分之訴，駁回對於被上訴人
    部分請求及該部分假執行之聲請。鄭永順未上訴而告確定。上訴人對其敗訴部分
    提起上訴，聲明：(一)原判決關於駁回上訴人左開第二項之訴部分，及該部分假執
    行聲請，暨命上訴人負擔訴訟費用之裁判均廢棄，(二)被上訴人應與鄭永順連帶給
    付附表一所示股票（每股面額新台幣十元）予上訴人，(三)前項聲明，上訴人願供
    現金或台灣銀行可轉讓定期存單為擔保，請准宣告假執行。
三、被上訴人以：否認鄭永順有上開辦理外交割、盜蓋上訴人印鑑及盜領、盜賣股票
    之行為；縱有該行為，但鄭永順之職務不包括交割事務及保管證券存摺，伊之業
    務範圍亦不包括保管證券存摺，是鄭永順之行為非執行職務行為；倘伊應負連帶
    賠償責任，但上訴人委託鄭永順保管證券存摺及使其有盜用印鑑之機會，與有重
    大過失，依民法第二百十七條規定，應減輕伊之賠償金額或免除之；伊依法考核
    鄭永順之業務員資格後選任之，再依法指派其專司受託買賣業務，伊已盡相當注
    意，仍不能避免其實施侵權行為，依民法第一百八十八條第一項但書規定，伊無
    庸負責等語，資為抗辯。聲明求為：(一)駁回上訴，(二)如受不利判決，請准供現金
    或同面額銀行可轉讓定期存單供擔保，宣告免為假執行。
四、上訴人主張：伊於八十三年三月十四日在被上訴人公司開戶買賣股票，由被上訴
    人僱用之營業員鄭永順負責辦理股票買賣事務，嗣有人以伊所有印鑑蓋用之存券
    領回申請書，於附表一所示盜領日持該存券領回條及伊之證券存摺向設於被上訴
    人公司內之集保公司櫃檯領回伊所有如附表一所示股票，再於附表一所示盜賣日
    ，利用附表一所示被上訴人之客戶出賣如附表一所示股票等事實，業據上訴人提
    出証券存摺、通緝書、台灣證券交易所台證（）稽字第一一八四六號函、鄭永
    順
    二頁）。核與被上訴人提出之分戶帳、委託買賣證券受託契約書、交割憑單、證
    券商業務人員到職登記表、吳美玲開戶資料、存券領回申請書相符（原審卷第一
    一九至一四七、二五三、三０七、三三一至三三五頁、本院卷第一九四至二００
    頁）。並為被上訴人所不爭執，堪信為真正。
五、上訴人主張：被上訴人開戶後，未交付證券存摺予伊云云（本院卷第二０七頁）
    ，為被上訴人所否認。按民事訴訟法第二百七十九條第一項規定：「當事人主張
    之事實，經他造於準備書狀內或言詞辯論時或在受命法官、受託法官前自認者，
    無庸舉證。」、第三項規定：「自認之撤銷，除別有規定外，以自認人能證明與
    事實不符或經他造同意者，始得為之。」次按訴訟上自認之成立，通常雖係先由
    當事人之一造主張不利於他造之事實，後由他造就此事實為真確或不爭執之陳述
    ，然亦有由當事人之一造先主張有利於他造之事實，而他造從後主張之，因而成
    立自認者，最高法院七十五年度台上字第一一一二號、七十六年度台上字第三一
    五號、七十七年度台上字第一四二六號、八十六年度台上字第六四０號、八十七
    年度台上字第一二九０號、八十八年度台上字第三三六號判決意旨可資參照。查
　　上訴人於起訴時主張委由鄭永順保管股票集保存摺等語（原審卷七），乃有利於
　　被上訴人之事實，經被上訴人於八十五年八月十六日具狀援引該事實以為抗辯，
　　發生上訴人自認此一事實之效果。上訴人於八十六年七月十五日具狀改稱鄭永順
　　代辦開戶手續後，未交付集保存摺給上訴人等語（見原審卷第三五四頁）；於八
　　十七年六月二日具狀改稱鄭永順聲稱便利交割，由其保管存摺等語（第一次發回
　　前本院前審卷第一一四頁）；於九十年十月三十一日具狀改稱其在開戶委託書簽
　　名用印，交由鄭永順攜回被上訴人公司開戶，集保存摺即存放於被上訴人公司（
　　第三次發回前本院前審卷第二十二頁）；於九十一年二月八日具狀改稱鄭永順表
　　示證券買賣、交割，經常需用證券存摺，應循例放置被上訴人公司隨時備用（第
　　三次發回前本院前審卷第九十一頁），均未舉證以實其說。另上訴人主張伊未出
　　具證券存摺之制式收據給被上訴人，證明被上訴人未交付存摺云云，但被上訴人
　　否認有所謂制式收據供存戶收受存摺時提出給證券商作為憑據，上訴人亦未舉證
　　以實其說，自不得以被上訴人未出示收據，即推論被上訴人未交付存摺，及上訴
　　人前所為自認與事實不符。是上訴人未能證明其所為自認與事實不符，且未經被
　　上訴人同意撤銷自認，應認上訴人嗣後翻異前詞，不生撤銷自認之效力，堪認上
　　訴人於開立證券交易帳戶後，即委託鄭永順保管集保存摺。
六、上訴人主張：鄭永順每次為伊代辦現券買賣成交後，攜帶股價支票及交割憑單到
    伊經營之立起企業股份有限公司（以下稱立起公司，坐落泰山鄉）辦理外交割等
    語。被上訴人雖以：依財政部證券管理委員會七十五年六月二十三日（）財證
    （稽）第○○六四○號函制定之「證券商建立內部控制制度實行要點」，及台灣
    證券交易所七十八年四月十三日台證（）字第一七八六號函制定之「證券經紀
    商製作買賣委託書之處理流程及流程圖」，營業及交割分屬不同部門，由不同業
    務員執行職務，鄭永順為營業員，不得辦理交割事務等語，資為抗辯。但查：
(一)台灣證券交易所八十七年四月二十日台證（）交字第０八四八六號函載：「依
    據財政部證券暨期貨管理『證券商管理規則』第三十六條第十一款之規定．．客
    戶與證券商之間辦理交割手續，應僅限定於證券商之營業場所內。惟實務上，證
    券商為服務投資金額較大之客戶，多會配合彼等之方便，派交割部門之專人，攜
    帶所需文件至投資人所指定之地點，辦理前開交割手續，此即市場俗稱之『外交
    割』。．．證券市場之『外交割』行為，係指交割處所移至證券商總公司或分公
    司營業場所以外之第三地，惟交割手續仍依舊由投資人本人或具備委託書之代理
    人辦理。此與投資人未親自到證券商辦理交割，營業員以其違規代為保管之印鑑
    等，逕行至交割櫃檯代客辦理交割手續之行為，在定義上自應有所區隔。」（第
    一次發回前本院前審卷第八十九、九十頁），是上訴人主張被上訴人提供外交割
    服務，而屬其業務範圍，非不可採。
(二)被上訴人抗辯：財政部證券管理委員會七十五年六月二十三日（）財證（稽）
    第○○六四○號函制定之「證券商建立內部控制制度實行要點」，及台灣證券交
    易所七十八年四月十三日台證（）字第一七八六號函制定之「證券經紀商製作
    買賣委託書之處理流程及流程圖」，營業及交割分屬不同部門，由不同業務員執
    行職務等語，固據其提出各該要點及流程圖為證（原審卷第二七七至二八五頁）
    ，但此屬內部稽核事項，非強制規定，不能完全排除被上訴人可能由營業員同時
    職司交割事務之可能性。
(三)上訴人主張：伊賣出股票當日，如集保存摺登載「欠」，翌日即由被上訴人指派
    人員攜帶股價支票及交割憑單到伊經營之立起企業股份有限公司（以稱立起公司
    ，坐落泰山鄉）辦理外交割，被上訴人再於證券存摺登載「現券交割」等語，經
    上訴人提出證券存摺及股價支票存根為證（原審卷第二十三至三十一頁、第二次
    發回前本院前審卷第五十三頁）為憑。核與證人臧樹柏證稱：「我為總經理，上
    訴人為董事長．．上訴人賣股票，由鄭永順到我的公司辦理交割．．我看到他來
    蓋章，上訴人拿股票給他，他給上訴人支票」（第二次發回前本院前審卷第三十
    、三十一頁），及證人周若璇證稱：「八十二年二月份受雇於被上訴人，擔任副
    理到現在，在財務部門，主要負責幫忙經理做事，處理財務及交割事務，我沒有
    管理營業員，管理外交割員．．公司支付交割款給客戶，在八十三年時是用禁止
    背書的支票，也會應客戶要求，由外交割員送給客戶，支票存根是由公司留存，
    交割憑單都會請客戶簽章」相符（本院卷第一一八頁），堪信為真正。
(四)證人周若璇證稱：「外交割員自己不跑，是因為客戶要求，我們會先用電話聯絡
    ，向客戶確認，如果客戶覺得沒有關係，我們就接受，而由他指定的人去跑，指
    定的人也可能是營業員，但這比較特殊，因為證管會有規定不可以由營業員跑，
    所以會向客戶說清楚．．鄭永順幫客戶跑外交割，是公司向客戶確認後，他才能
    去跑。我們二位副理都可以向客戶確認，我也做過。本件印象中曾經向上訴人確
    認過，因為上訴人說他會下達指令給鄭永順，他們關係比較特別，所以我們答應
    。從八十三年上訴人作買賣，都由鄭永順去做外交割，我們確認一次以後，就不
    需要做重複確認，所以後來鄭永順自己去做外交割，外交割員也不必再回報。不
    記得有無看過上訴人來公司辦理交割。」（本院卷第一一八至一二０頁）。證人
    林澤霖證稱：「我八十二年十月受雇於被上訴人，八十三年年中約七月離職，我
    當時負責外交割．．一共二人負責．．跟我一起辦外交割的就是蔣森．．鄭永順
    ．．是營業員，他自己處理客戶的事情，包括外交割，我是聽財務部經理說的，
    財務部經理是周若璇，因為我有時候聽到鄭永順跟財務部經理說哪些外交割他自
    己去辦．．我大約聽過二次。．．他自己去辦外交割這件事情，我有反應給主管
    ，主管表示不可以這樣子。因為有一次主管要我去鄭永順的客戶那裡辦外交割，
    我到客戶上訴人住家．．好像泰山．．，他要我們去找鄭永順，說印章、存摺都
    在他那裡，我回去有回報給主管，主管說怎麼可以這樣，他會再處理．．那時候
    ．．鄭永順還未爆發糾紛，後來主管如何處理，我不清楚」（本院卷第一０二至
    一０三頁）。證人蔣森證稱：「八十二年七月受雇於被上訴人，擔任財務部的交
    割業務，大約五年前就不做交割業務。我有做外交割．．鄭永順有告訴我們，上
    訴人的存摺、印章都在他那裡，所以我們都不用去辦理上訴人的外交割，交割都
    由鄭永順自己處理，主管應該有要求我們去辦理，但鄭永順私底下跟我們講他自
    己辦，我們向公司主管反應，主管有說不行這樣子。外交割是由營業員或公司告
    訴我們哪個客戶辦理哪些交割業務，主管說不行，但營業員沒有叫我們去，所以
    我們也就不做了．．外交割員只是負責拿跟送，營業員不交代辦理，我們也不需
    要干涉」（本院卷第一０四、一０五頁）。可見被上訴人雖分設營業、交割部門
    ，並各有負責之人員，但事實上本件上訴人之現券交割事務非由上訴人到被上訴
    人公司辦理，亦非由被上訴人之外交割員辦理，而係被上訴人授權鄭永順至上訴
    人處辦理。至被上訴人提出上訴人於八十三年六月份蓋印之交割憑單，所記載之
    經辦人雖非鄭永順（原審卷第三０四、三０五頁），但其上顯示之經辦人亦非當
    時之外交割員林澤霖或蔣森，且證人蔣森證稱：「外交割員不需要在單據上蓋章
    證明收受，我們拿回辦交割的單據，也是交給營業員，或是交給集保。」（本院
    卷第一０五頁），是不能以交割憑條顯示之經辦人非鄭永順，否定鄭永順為上訴
    人辦理外交割之事實。是被上訴人否認鄭永順執行上訴人之外交割職務，委無可
    取。
(五)證人林澤霖、蔣森雖證述上訴人或鄭永順曾表示上訴人之存摺、印章都由鄭永順
    持有云云，但為上訴人否認。揆諸上開證券存摺（原審卷第二十五至三十一頁）
    ，上訴人出賣股票，多數採用帳簿劃撥交割，無庸使用留存印鑑，此有台灣證券
    交易所八十七年四月二十日台證（）交字第０八四八六號函載：「為降低交割
    手續之繁瑣，本公司營業細則第七十五條第三項，配合規定若投資人款券均採劃
    撥交割並簽具同意書者，得免辦理交割單據之簽章（市場俗稱為『免交割』，惟
    實際上僅為交割手續之簡化）。」可稽（第一次發回前本院前審卷第八十九頁）
    。少數採用現券交割，雖需蓋用印鑑於交割憑單，但因上訴人必須同時提出股票
    以供交割，其可於鄭永順前來辦理外交割時一併用印於交割憑單，故上訴人無委
    由鄭永順保管印鑑之必要。且證人林澤霖、蔣森僅聽聞上開說詞，未親見鄭永順
    持有及使用上訴人之印鑑。被上訴人亦未證明上訴人委由鄭永順保管印鑑。自難
    以此部分證言，遽認鄭永順保管上訴人之印鑑之事實。
七、上訴人主張：鄭永順辦理外交割時，於交割憑單中夾帶空白存券領回申請書，利
    用使用伊持有之印鑑蓋用於交割憑單之機會，盜蓋於空白存券領回條，再盜領、
    盜賣附表一所示股票等語，為被上訴人否認。查：
(一)按民事訴訟法第三百五十七條規定：「私文書應由舉證人證其真正。但他造於其
    真正無爭執者，不在此限。」查上訴人主張鄭永順出具切結書給上訴人，載明「
    挪用汝之股票．．本人已無逃跑之心，請汝放心，本人一定傾全力解決此事」字
    樣，並提出切結書為證（原審卷第二十二頁），但被上訴人否認此私文書為真正
    ，上訴人亦未證其真正，應認此私文書欠缺證據能力。
(二)證人廖淑芬證稱：「（提示上開分戶帳）鄭永順要去證券公司上班，要我們捧場
    ，所以刻印章以及到銀行開戶，都是鄭永順去辦的．．這些股票都不是我買賣的
    ，被上訴人均未向我確認或對保過，我是在證交所傳我去問時，才知有此事」（
    原審卷第一七三、一七四頁）。可見鄭永順有充分機會利用廖淑芬在被上訴人公
    司開立之股票交易帳戶出賣上訴人所有股票，被上訴人復未陳述另有何人可使用
    廖淑芬之帳戶，及上訴人與廖淑芬有何干係，且上訴人如授權鄭永順出賣此部分
    股票，當使用上訴人之帳戶出賣，無庸利用第三人之帳戶。是上訴人主張附表一
    所示以廖淑芬名義出賣之股票，係鄭永順未經上訴人同意而領回並出賣，堪予憑
    採。
(三)證人林介甫證稱：「（提示上開分戶帳）我朋友洪麗珠在證券公司上班，要我捧
    場，才去那裡開戶，但我從未買賣股票」（原審卷第一七四頁）。證人洪麗珠證
    稱：「（提示上開分戶帳）我以前是被上訴人職員，現已離職，鄭永順是我隔壁
    的營業員。洪忠信、林介甫、黃熙聰是我的朋友、親戚，是我幫他們開戶的，都
　　有經過他們同意．．他們三人都只做了一、二筆股票買賣。當時是因鄭永順欠我
　　錢，要我把人頭戶借給他，讓他賣股票，再把錢還我。鄭永順只欠我三十多萬元
　　，其他的錢都是他拿走。我已無法認出來那幾筆是鄭永順賣的了。我已於八十四
　　年七、八月間離開被上訴人公司。」（原審卷第一七四頁）。證人張麗娟證稱：
　　「鄭永順是我的同事，我是林秀英的媳婦，林秀英在被上訴人的帳戶是我幫她開
　　戶的。分戶帳中只有八十四年四月十四日正隆十張及八十四年四月十八日南亞三
　　十張是鄭永順用林秀英的帳戶賣的，因鄭永順欠我錢，借林秀英的帳戶賣股票來
　　還我錢．．我從頭到尾均未看到股票，是鄭永順拿去交割的」（原審卷第一七六
　　頁）。可見鄭永順為謀私利，利用同事洪麗珠、張麗娟所提供洪忠信、林介甫、
　　黃熙聰、林秀英之股票交易帳戶出賣股票。被上訴人復未陳述上訴人有委託洪麗
　　珠買賣股票，或上訴人與洪忠信、林介甫、黃熙聰、林秀英有何干係。且上訴人
　　如授權鄭永順出賣此部分股票，當使用上訴人之帳戶出賣，無庸利用第三人之帳
　　戶。是上訴人主張附表一所示以洪忠信、林介甫、黃熙聰、林秀英名義出賣之股
　　票，係鄭永順未經上訴人同意而領回並出賣，堪予憑採。
(四)證人張勵人證稱：「（提示分戶帳）被上訴人派員到我家裡來辦開戶手續的，這
    些分戶帳內的資料，除了八十四年七月十二日這筆中鋼公司股票不是我的以外，
    都是我的沒錯。因為鄭永順要向我借錢，我怕股票是假的，我要求鄭永順由我的
    戶頭將這股票賣出，我隔天就借給他錢。我平常本子是放在家裡，是外交割，是
    來我家蓋章的．．當時鄭永順拿中鋼股票要向我借錢時，我不知那張股票是誰的
    ，但股票只要有蓋章就可以了」（原審卷第一七五頁）。可見鄭永順為謀私利，
    利用張勵人之股票交易帳戶出賣上訴人所有股票，被上訴人復未陳述上訴人與張
    勵人有何干係，且上訴人如授權鄭永順出賣此部分股票，當使用上訴人之帳戶出
    賣，無庸利用第三人之帳戶。是上訴人主張附表一所示以張勵人名義出賣之股票
    ，係鄭永順未經上訴人同意而領回並出賣，堪予憑採。
(五)上訴人主張鄭永順盜領及盜賣附表所示由吳美玲帳戶出賣之股票乙節，雖無法傳
    訊吳美玲到庭為證。但以肉眼觀察附表各筆存券領回申請書（本院卷第九十四至
    一００頁），足以判斷字跡均為同一人所寫。而本院已認定鄭永順未經上訴人同
    意領回股票，並以廖淑芬、洪忠信、林介甫、黃熙聰、林秀英、張勵人名義出賣
    ，被上訴人復未陳述上訴人與吳美玲有何干係，且上訴人如授權鄭永順出賣此部
    分股票，當使用上訴人之帳戶出賣，無庸利用吳美玲之帳戶。是上訴人主張附表
    一所示以吳美玲名義出賣之股票，係鄭永順未經上訴人同意而領回並出賣，亦堪
    採信。
(六)證人楊國華證稱：「有一次上訴人派公司一個人叫我載去被上訴人公司，是有關
    股票盜賣之事。有一次上訴人叫我去被上訴人公司看看鄭永順還有沒有在上班，
    去那裡看到鄭永順，鄭永順告訴我說，要我叫上訴人放心，錢明天籌好就拿給他
    」（原審卷第二二九頁）、「上訴人知道股票買賣發生問題時，曾叫我載黃秋娥
    （公司出納）去被上訴人公司詢問，我與黃秋娥一道上公司樓上，櫃檯內有一個
    小姐告訴黃秋娥賣了那些股票，有那些股票未賣，我們回來之後，上訴人說這樣
    不行。第二天我載公司的財務經理劉世沐去被上訴人公司，我們一起上樓之後，
    就將剩餘股票全部領回來。第二天起連續三天，鄭永順都有來公司找上訴人．．
    第四天起上訴人派我每天去被上訴人公司看鄭永順是否有在被上訴人公司上班，
　　我是頭三天都有看到，第四天起就沒有再看到鄭永順。我去找到鄭永順那三天，
　　鄭永順只要一瞄到我就起來主動找我，他告訴我他已與上訴人講好了，叫我放心
　　．．我覺得鄭永順對我的態度是怕被別人知道他的事，因為他還想在公司繼續做
　　下去」（第一次發回前本院前審卷第五十九至六十頁）、「大概在八十四年七月
　　十五日上訴人有叫我到被上訴人公司，看看鄭永順還在不在那裡上班。我去過四
　　次，到七月十九日時候我再去看，鄭永順就不在被上訴人公司了。我去看他的時
　　候，他就很緊張，就過來了，對我說這個事你回去跟董事長說，我現在在準備錢
　　要還給董事長，不要在裡頭張揚。他共說了三次叫我不要聲張，他在籌錢。」（
　　第二次發回前本院前審卷第三十三至三十八頁）。證人劉世沐證稱：「我是立起
　　公司的財務經理，我知道上訴人有在買賣股票，但是詳細情形我不清楚，我聽過
　　他股票被盜賣的事情，上訴人有叫我去將剩餘股票領回來．．當時是上訴人座車
　　載我去的，董事長司機名字是楊國華，楊國總共載我去被上訴人公司一次」（第
　　三次發回前本院前審卷第六十頁）。證人黃秋娥證稱：「我是受雇於立起公司。
　　上訴人他有叫我去查股票剩下多少．．我是用打電話的方式去查詢的」（第二次
　　發回前本院前審卷第五十八、五十九頁）。各該證人證述情節雖有細微差異，但
　　大體而言，可證明上訴人於八十四年間有查證鄭永順盜賣股票之行為，及多次向
　　鄭永順追索，經鄭永順承諾賠償損害。
(七)證券交易法第八十六條第一項規定證券經紀商受託買賣有價證券，應於成交時作
    成買賣報告書交付委託人，並應於每月底編製對帳單分送各委託人。但本件鄭永
    順利用第三人帳戶出賣上訴人之股票，不會顯現於對帳單內，上訴人自無從發現
    盜賣股票情節。又查，「有價證券集中保管帳簿劃撥作業辦法」第二十四條規定
    證券商因客戶之申請自集保公司領回集中保管之股票後，應即連同證券號碼清單
    發還客戶，並於客戶帳簿為必要之記載。另被上訴人抗辯：附表一所示盜賣期間
    ，各發行皆有配股、配息（見第一次發回前本院前審卷第八十六頁）等語，為上
    訴人所不爭執，堪信為真正。然查，上訴人長期委由鄭永順保管證券存摺及買賣
    股票，顯十分信賴鄭永順，則其根據鄭永順之通知，辦理不足之現券交割，未查
    閱證券存摺，且未詳細核對配股、配息之股票數量，及時發現冒領存券之事，僅
    能認為上訴人有導致損害擴大之疏失，尚難據以推論其授權鄭永順領回及出賣系
    爭股票。
(八)綜上，上訴人主張鄭永順未經其同意，領回並出賣附表一所示股票，應堪採信。
    又上訴人持有印鑑，鄭永順只有於辦理外交割時有機會使用印鑑，而上開存券領
    回申請書均蓋用上訴人之印鑑，上訴人復無授權鄭永順蓋印之事實，則上訴人主
    張鄭永順係辦理外交割手續時，在交割憑單中夾帶空白存券領回申請書，利用使
    用印鑑蓋用於交割憑單之機會，盜蓋於空白存券領回申請書，再填入領回股票種
    類，盜領附表一所示股票等情節，應屬合理推斷，堪予憑採。
八、按民法第一百八十八條第一項規定：「受僱人因執行職務，不法侵害他人之權利
    者，由僱用人與行為人連帶負損害賠償責任。但選任受僱人及監督其職務之執行
    ，已盡相當之注意或縱加以相當之注意而仍不免發生損害者，僱用人不負賠償責
    任。」次按最高法院四十二年台上字第一二二四號判例闡示：「民法第一百八十
    八條第一項所謂受僱人因執行職務不法侵害他人之權利，不僅指受僱人因執行其
    所受命令，或委託之職務自體，或執行該職務所必要之行為，而不法侵害他人之
    權利者而言，即受僱人之行為，在客觀上足認為與其執行職務有關，而不法侵害
    他人之權利者，就令其為自己利益所為亦應包括在內。」再本件最高法院發回意
    旨指出：「按僱用人藉使用受僱人而擴張其活動範圍，並享受其利益，且受僱人
    執行職務之範圍，或其適法與否，要非與其交易之第三人所能分辨，為保護交易
    之安全，受僱人之行為在客觀上具備執行職務之外觀，而侵害第三人之權利時，
    僱用人即應負連帶賠償責任。故民法第一百八十八條第一項所謂受僱人因執行職
    務不法侵害他人之權利，不僅指受僱人因執行其所受命令，或委託之職務自體，
    或執行該職務所必要之行為而言，即濫用職務或利用職務上之機會及與執行職務
    之時間或處所有密切關係之行為，其在外形之客觀上足認為與執行職務有關，而
    不法侵害他人之權利者，即令其係為自己利益所為之違法行為，亦應包括在內。
    」查：
(一)兩造簽訂之「委託買賣證券受託契約」第一條規定：「證券交易所章程、營業細
    則、證券經紀商受託契約準則、委託人委託買賣證券注意事項，及證券商同業公
    會規約，暨證券交易所隨時公告事項及修正章程，均為本契約之一部分」（原審
　　卷第二五三頁）。而證券商管理規則第三十六條第十八款規定，證券經紀商不得
　　代客戶保管款項或證券存摺。另台灣證券交易所八十七年四月二十日台證（）
　　交字第０八四八六號函載：「依據財政部證券暨期貨管理『證券商負責人與業務
　　人員管理規則』第十六條第二項之規定，證券商之業務人員不得代客保管款券、
　　印鑑或存摺」（第一次發回前本院前審卷第八十九頁）。是上訴人委託鄭永順保
　　管證券存摺，非屬被上訴人之業務範圍，上訴人亦未舉證證明鄭永順係在營業場
　　所內公然接受寄託，即難謂屬鄭永順執行職務之行為。
(二)鄭永順至上訴人處辦理外交割，乃事先經被上訴人授權，應屬鄭永順執行之職務
    ，則其於執行該職務之間，盜用上訴人之印鑑於夾帶之存券領回申請書，屬利用
    職務上之機會實施不法侵害行為。再鄭永順為營業員，代客買賣股票屬於其職務
    範圍，則其以第三人帳戶出賣上訴人所有股票，乃利用職務行為實施盜賣作為。
    又集保櫃台設於被上訴人公司內部，且集保公司九十三年四月二十六日證保法字
    第０九三００一七六一七號函載：「有關投資人申請領回集中保管之有價證券，
    依證券交易法第四十三條第二項授權證期會訂定之『有價證券集中保管帳簿劃撥
    作業辦法』第二十一條及第二十二條之規定，第一階段應先由投資人提示存摺並
    填具領回憑條加蓋原留印鑑或簽名，向參加人（即往來證券商）申請，參加人即
    將申請領回有價證券之種類及數量，輸入電腦通知本公司；第二階段再由參加人
    將當日該種有價證券所有領回申請，分別自有與客戶所有造具申請領回清冊，載
    明有價證券之種類、數量及其他必要事項，依本公司所定時間，向本公司提出申
    請。」（本院卷第一六０頁），是鄭永順持系爭存券領回申請書，以上訴人之名
    義申請領回存券，與其執行職務之時間或處所有密切關係，客觀上足認為與執行
    職務有關。
(三)被上訴人抗辯其依法考核鄭永順之業務員資格後加以選任，並向主管機關登記乙
    節，固為上訴人所不爭執，堪信為真正。但被上訴人未落實由不同部門、人員執
    行代客買賣股票及交割業務之制度，且對於鄭永順多次在營業地及營業時間，持
    上訴人之存摺及以上訴人名義出具之存券領回申請書，代辦領回存券後以其他客
    戶之名義出賣，竟未經由內部稽核加以防杜及糾正，被上訴人監督鄭永順職務之
    執行，顯未盡相當之注意。
(四)綜上，鄭永順為被上訴人之受僱人，因執行職務不法侵害上訴人之股票所有權，
    且被上訴人監督鄭永順職務之執行，未盡相當之注意，上訴人依民法第一百八十
    八條第一項規定，主張被上訴人應與鄭永順連帶負損害賠償責任，核無不合。
九、按民法第二百十七條第一項規定：「損害之發生或擴大，被害人與有過失者，法
    院得減輕賠償金額或免除之。」查「委託人委託買賣有價證券注意事項」第十一
    點規定：「委託人委託買賣證券，應透過證券經紀商經登記合格之營業員代為買
    賣，並依規定辦妥託辦、成交及交割等手續，不得與他人私相授受，否則，委託
    人應自負其責。」，上訴人為便利交割，私下委託鄭永順保管證券存摺，違反上
    開規定，應承擔部分責任。且上訴人於鄭永順前來辦理外交割時，能注意而未注
    意鄭永順使用印鑑之過程，致使鄭永順有機可趁而實施系爭不法侵害行為。再上
    訴人輕忽未隨時核對證券存摺及配股、配息情形，導致鄭永順能於長達半年期間
    內多次實施不法侵害行為。是上訴人之行為助成損害之發生及擴大，為與有過失
    ，本院認為應減輕被上訴人之賠償責任二分之一，始稱公允。
十、綜上所述，上訴人本於民法第一百八十八條第一項前段規定，請求被上訴人應與
    鄭永順連帶賠償如附表二所示股票部分，為有理由，應予准許。逾此所為請求，
    為無理由，應予駁回。上訴人勝訴部分，兩造分別陳明願供擔保為准、免假執行
    之宣告，經核並無不合，爰分別酌定相當擔保金額准許之。至於上訴人敗訴部分
    ，其假執行之聲請失所附麗，應併予駁回。原審就上開應准許部分，為上訴人敗
    訴之判決，並駁回其假執行之聲請，尚有未洽，上訴意旨求予廢棄改判，為有理
    由，爰由本院予以廢棄改判如主文第二項所示，並依聲請為附條件之准、免假執
    行之宣告。至於上訴人之請求不應准許部分，原判決為上訴人敗訴之判決，並駁
    回其假執行之聲請，並無不合，上訴意旨求予廢棄改判，為無理由，應駁回其上
    訴。
十一、兩造其餘攻擊、防禦方法及提出之證據，於判決結果無礙，爰不一一論述。
十二、據上論結，本件上訴為一部有理由，一部無理由，依民事訴訟法第四百五十條、
    第四百四十九條第一項、第七十九條但書、第四百六十三條、第三百九十條第二
    項、第三百九十二條第二項，判決如主文。
中　　　華　　　民　　　國　　九十三　　年　　　五　　　月　　二十六　　日
                              民事第十六庭
                                  審判長法  官  魏  麗  娟
                                        法  官  陳  邦  豪
                                        法  官  翁  昭  蓉
正本係照原本作成。
如不服本判決，應於收受送達後二十日內向本院提出上訴書狀，其未表明上訴理由者
，應於提出上訴後二十日內向本院補提理由書狀（均須按他造當事人之人數附繕本）
上訴時應提出委任律師或具有律師資格之人之委任狀；委任有律師資格者，另應附具
律師資格證書及釋明委任人與受任人有民事訴訟法第四百六十六條之一第一項但書或
第二項（詳附註）所定關係之釋明文書影本。
中　　　華　　　民　　　國　　九十三　　年　　　五　　　月　  二十六　　日
　　　　　　　　　　　　　　　　　　　　書記官  王  才  生
附註：
民事訴訟法第四百六十六條之一（第一項、第二項）：
對於第二審判決上訴，上訴人應委任律師為訴訟代理人。但上訴人或其他法定代理人
具有律師資格者，不在此限。
上訴人之配偶、三親等內之血親、二親等內之姻親，或上訴人為法人、中央或地方機
關時，其所屬專任人員具有律師資格並經法院認為適當者，亦得為第三審訴訟代理人
。
